臺灣屏東地方法院民事裁定            100年度監宣字第114號
聲  請  人  賴維信
相  對  人  賴正雄
上列聲請人聲請監護宣告事件，本院裁定如下：
    主  文
宣告賴正雄（男、民國○○年○○月○○日生、身分證統一編號：Ｚ000
000000號）為受監護宣告人。
選定黃月桂（女、民國○○年○ 月○○日生、身分證統一編號：Ｚ000
000000號）為受監護宣告人賴正雄之監護人。
指定賴維信（男、民國○○年○ 月○○日生、身分證統一編號：Ｚ000
000000號）為會同開具財產清冊之人。
聲請費用新臺幣壹仟元由受監護宣告人負擔。
    理  由
一、聲請意旨略以：聲請人賴維信之父即相對人賴正雄（男，民
    國○○年○○月○○日生，身分證統一編號：Ｚ000000000號，住屏
    東縣屏東市○○路234 號）因極重度多重失智及肢體障礙等
    病症，致不能為意思表示或受意思表示，或不能辨識其意思
    表示之效果，為此依民法第14條第1 項之規定，聲請對其為
    監護之宣告等語。
二、聲請人主張上開各情，業據其提出戶口名簿影本、中華民國
    身心障礙手冊影本各1 件及戶籍謄本1 份為證，並經本院前
    往屏東縣屏東市○○路312 號相對人住處，於鑑定人黃文翔
    醫師前點呼相對人，其無回應。本院另就相對人之精神及心
    智狀況訊問鑑定人，經鑑定人鑑定結果，認相對人於86年6
    月因攝護腺肥大問題開刀治療，同年診斷出有老年失智症，
    並曾入住高雄長庚精神科病房。99年12月發生腦中風於屏東
    基督教醫院治療，出院後轉往安養中心，後接回家中由家人
    照顧迄今。個案意識昏迷，眼神呆滯，目光茫然，無法與人
    做口語溝通，會談中個案無法正確了解他人意思表達，對他
    人意思表達亦無法回應，且無法以肢體語言表達個人意志。
    個案無法辨識家人，對外界呼喚無辨識與理會能力，認知功
    能嚴重受損，喪失語言表達能力，對於時間、地方、人物之
    定向能力完全喪失，日常生活如進食，沐浴、翻身、大小便
    、移動身體皆完全無法自理，亦無法坐起、站立或走動，目
    前靠家人餵食及使用紙尿布處理大小便。個案各項功能退化
    嚴重，生活完全無自理能力，必須長期依賴家人、醫療或養
    護機構照顧，個案目前已經處於極重度失智狀態因而導致個
    人認知功能嚴重失能，為意思表示、受意思表示或辨識其意
    思表示效果之能力幾乎完全喪失，此外，也已經完全失去行
    為能力，無法獨立處理個人事務與從事個人財務管理，應已
    達監護宣告之標準等情，有本院100 年8 月9 日訊問筆錄、
    屏安醫院100 年8 月9 日屏安醫字第（100 ）0341號函附之
    精神鑑定報告書1 份在卷可憑。本院綜合上開勘驗結果及鑑
    定人之意見，認相對人確因心智缺陷，致不能為意思表示或
    受意思表示，亦不能辨識其意思表示之效果，故聲請人聲請
    對相對人為監護之宣告為有理由，應予准許。
三、按受監護宣告之人應置監護人；法院為監護之宣告時，應依
    職權就配偶、四親等內之親屬、最近一年有同居事實之其他
    親屬、主管機關、社會福利機構或其他適當之人選定一人或
    數人為監護人，並同時指定會同開具財產清冊之人；法院選
    定監護人時，應依受監護宣告之人之最佳利益，優先考量受
    監護宣告之人之意見，審酌一切情狀，並注意下列事項：一
    、受監護宣告之人之身心狀態與生活及財產狀況。二、受監
    護宣告之人與其配偶、子女或其他共同生活之人間之情感狀
    況。三、監護人之職業、經歷、意見及其與受監護宣告之人
    之利害關係。四、法人為監護人時，其事業之種類與內容，
    法人及其代表人與受監護宣告之人之利害關係，修正後之民
    法第1110條、第1111條第1 項、第1111條之1 定有明文。
四、本院審酌黃月桂為相對人之配偶，相對人自罹病後均係由其
    協助處理相關事宜，相對人之子女賴維信、賴瑜華、賴瑜雯
    及媳婦林秀華亦同意由其擔任監護人，有親屬會議記錄1 紙
    附卷可憑，是由黃月桂負責護養及照顧相對人並管理其財產
    ，應能符合相對人之最佳利益，爰選定黃月桂為監護人。另
    依上開規定，法院於選定監護人時，應同時指定會同開具財
    產清冊之人，及依民法第1113條準用同法第1099條之規定，
    監護開始時，監護人對於受監護人之財產，應依規定會同遺
    囑指定、當地直轄市、縣（市）政府指派或法院指定之人，
    於二個月內開具財產清冊，並陳報法院。為使黃月桂得於期
    限內開具財產清冊並陳報法院，並衡酌聲請人賴維信係相對
    人之子，平日亦會協助處理相對人事務，爰併指定賴維信為
    會同開具財產清冊之人。
五、依民事訴訟法第608 條第1 項、非訟事件法第24條第1 項，
    裁定如主文。
中    華    民    國   100    年    8     月    23    日
                        家事庭法  官  趙家光
正本係照原本作成。
如不服本裁定關於選定監護人及指定會同開具財產清冊之人等部
分，應於送達後10日內向本院提出抗告狀，並繳納抗告費新臺幣
1,000元；其餘關於宣告監護之部分，不得抗告。
如欲申請辦理監護登記，宜先確定本裁定是否生效。
中    華    民    國   100    年    8     月    23    日
                              書記官  簡慧瑛